【裁判字號】    95,訴,2292
【裁判日期】    950926
【裁判案由】    毒品危害防制條例
【裁判全文】
臺灣板橋地方法院刑事判決              95年度訴字第2292號
公  訴  人  臺灣板橋地方法院檢察署檢察官
被      告  甲○○
                      樓
上列被告因毒品危害防制條例案件，經檢察官提起公訴（95年度
毒偵字第3935號），本院訊問被告為有罪陳述後，改依簡式審判
程序審理，並判決如下：
    主  文
甲○○施用第一級毒品，累犯，處有期徒刑壹年貳月。扣案之含
有難以析離之第一級毒品海洛因成分之殘渣袋貳個、第二級毒品
甲基安非他命貳小包（共計驗餘淨重貳點壹陸零公克），均沒
收銷燬之；吸食器壹組沒收。
    事  實
一、甲○○前有毒品危害防制條例前科，前於民國91年間因施用
    毒品案件，經本院以91年度毒聲字第2294號裁定觀察勒戒，
    因認有繼續施用傾向，經本院以91年度毒聲字第2510號裁定
    強制戒治，嗣因戒治成效評定合格，無繼續戒治必要，經本
    院92年度毒聲字第833 號裁定停止戒治付保護管束，於92年
    8 月6 日期滿執行完畢。其上開施用毒品犯行，另經本院以
    91年度訴字第1911號判處有期徒刑8 月，於91年12月5 日確
    定，並於93年3月31日縮刑期滿執行完畢。
二、詎甲○○仍不知悔改，明知海洛因、甲基安非他命分別係毒
    品危害防制條例第2 條第1 、2 款所定之第一級及第二級毒
    品，依法均不得施用、持有，竟基於施用第一級毒品海洛因
    及第二級毒品安非他命之犯意，於上開強制戒治執行完畢後
    5 年內之95年5 月26日晚間某時，在其台北縣板橋市○○路
    202 巷13弄5 之2 號3 樓住處，將海洛因及甲基安非他命粉
    末混合摻放在吸食器內燒烤施用一次（起訴書誤載為「安非
    他命」）。嗣為警於95年5 月27日晚間18時20分許在上址查
    獲，並扣得含有難以析離之海洛因成分之殘渣袋2 個、甲基
    安非他命2 包（驗餘淨重2.1630公克）及其所有之吸食器1
    組。嗣為警於95年5 月27日晚間20時15分許採取尿液送驗結
    果，檢體呈甲基安非他命及嗎啡均陽性反應，而悉上情。
三、案經板橋憲兵隊移送台灣板橋地方法院檢察署檢察官偵查起
    訴。
    理  由
一、訊據被告甲○○於警詢、偵訊及本院審理中，對於上揭事實
    均坦承不諱，此外，被告經警於95年5 月27日晚間20時15分
    許採尿送驗結果（檢體編號：00000000號），呈嗎啡及甲基
    安非他命均陽性反應，有尿液檢驗檢體監管紀錄表、鑑驗通
    知書各1 件在卷可查（見偵查卷第33頁、第53頁）。此外，
    扣案之白色晶體2 包，經憲兵司令部刑事鑑定中心鑑定結果
    ，屬第二級毒品甲基安非他命成分（驗餘淨重2.1630公克）
    ，有鑑驗通知書一件在卷可查（見偵查卷第53頁）。另有海
    洛因殘渣袋2 個及吸食器1 組扣案為憑，亦有扣案物品目錄
    表、照片在卷可證。足見被告所為自白與事實相符，而得採
    為認定之依據。次查，被告於91年間因施用毒品案件，經本
    院以91年度毒聲字第2294號裁定觀察勒戒，因認有繼續施用
    傾向，經本院以91年度毒聲字第2510號裁定強制戒治，嗣因
    戒治成效評定合格，無繼續戒治必要，經本院92年度毒聲字
    第833 號裁定停止戒治付保護管束，於92年8 月6 日期滿執
    行完畢等情，有台灣高等法院被告前案紀錄表、刑案查註紀
    錄表各一件在卷可查。被告於上開強制戒治執行完畢後，5
    年內再犯本件施用毒品犯行，本件事證明確，被告犯行堪以
    認定。
二、按被告甲○○行為後，刑法及刑法施行法業於94年2 月2 日
    經總統以華總一義字第09400014901 號令修正公布，並於95
    年7 月1 日施行（下稱「新刑法」，修正前刑法下稱「舊刑
    法」），參酌最高法院95年5 月23日刑事庭第8 次會議決議
    結論，新刑法第2 條第1 項之規定，係規範行為後法律變更
    所生新舊法律比較適用之準據法，於新刑法施行後，應適用
    新刑法第2 條第1 項之規定，為「從舊從輕」之比較。且比
    較時，應就罪刑有關之共犯、未遂犯、連續犯、想像競合犯
    、牽連犯、結合犯以及累犯加重、自首減輕、暨其他法定加
    減原因與加減例等一切情形，綜其全部罪刑之結果，而為比
    較，再適用有利於行為人之法律處斷，合先敘明。經查，本
    件被告係在有期徒刑執行完畢後5 年內故意再犯本件有期徒
    刑以上之罪，無論依新、舊刑法第47條之規定，均應論以累
    犯，是行為後之法律並未特別有利於被告。此外，有關想像
    競合犯之規定，新刑法第55條除規定「從一重處斷」外，並
    增列但書：「但不得科以較輕罪名所定最輕本刑以下之刑」
    ，該但書之規定，係科刑之限制，為法理之明文化，非屬法
    律之變更，自無庸依新刑法第2 條第1 項之規定為新舊法比
    較適用（參照前開最高法院刑事庭會議決議）。是依刑法第
    2 條第1 項前段之規定，本件自應整體適用被告行為時舊刑
    法之相關規定，合先敘明。
三、按海洛因屬毒品危害防制條例第2 條第2 項第1 款所列之第
    一級毒品，而安非他命屬同項第2 款所列之第二級毒品，是
    核被告甲○○所為，係犯毒品危害防制條例第10條第1 項、
    第2 項之施用第一級毒品海洛因罪及第二級毒品安非他命罪
    。其施用前後非法持有第一級及第二級毒品之低度行為，均
    已為施用之高度行為所吸收，不另論罪。又被告以吸食器同
    時燒烤施用海洛因及安非他命二種毒品，屬一施用行為而同
    時觸犯上揭二罪名，為想像競合犯，應依修正前刑法第55條
    前段之規定，從一重之施用第一級毒品罪處斷。公訴意旨雖
    認被告係分別施用上開二種毒品，然被告於警詢、偵查及本
    院審理中均供稱係將海洛因與安非他命之粉末混合施用，已
    可見其陳述之可信性，且有吸食器1 組扣案可憑，此外，並
    無其他證據佐證被告分別施用上述二種毒品，自應為有利被
    告之認定，是公訴意旨認被告所犯上開二罪間應予分論併罰
    ，尚有未洽。又被告有如犯罪事實欄所載刑案紀錄及刑之執
    行情形，有前述前案紀錄表一件在卷可查，其於有期徒刑執
    行完畢後，5 年內再犯本件有期徒刑以上之罪，為累犯，應
    依刑法第47 條 之規定加重其刑。本院審酌被告已有施用毒
    品紀錄，竟又為本件犯行，顯見其未知戒除毒癮，意志力薄
    弱，並考量施用毒品乃自戕行為，所生危害非鉅，暨被告坦
    承施用毒品犯行之犯後態度等一切情狀，量處如主文所示之
    刑，並定應執行刑如主文所示。
四、至扣案之白色晶體2 包，屬第二級毒品甲基安非他命成分，
    已認定如前，而扣案之海洛因殘渣袋2 個，含有難以析離之
    第一級毒品海洛因成分，亦經被告於本院審理中供述屬實，
    應以毒品視之，均應依毒品危害防制條例第18條第1 項前段
    之規定宣告沒收銷燬之。至扣案之吸食器1 組，為被告所用
    供本件施用毒品犯行所用之物，亦經被告於警詢中陳述甚明
    ，爰依刑法第38條第1 項第2 款之規定宣告沒收。
五、末按「除被告所犯為死刑、無期徒刑、最輕本刑為三年以上
    有期徒刑之罪或高等法院管轄第一審案件者外，於前條第一
    項程序進行中，被告先就被訴事實為有罪之陳述時，審判長
    得告知被告簡式審判程序之旨，並聽取當事人、代理人、辯
    護人及輔佐人之意見後，裁定進行簡式審判程序」，刑事訴
    訟法第273 條之1 定有明文。查本件被告涉犯之毒品危害防
    制條例第10條第1 項、第2 項之施用毒品罪，法定本刑均非
    最輕本刑為三年以上有期徒刑之罪，且被告於本院準備程序
    期日中已就被訴事實為有罪之陳述，經告知被告簡式審判程
    序之旨後，被告及公訴人對於本件改依簡式審判程序審理亦
    均表示無意見，是本院即依前揭刑事訴訟法規定，裁定本件
    進行簡式審判程序，附此敘明。
據上論斷，應依刑事訴訟法第273 條之1 第1 項、第299 條第1
項前段，毒品危害防制條例第10條第1 項、第2 項、第18條第1
項前段，刑法第2 條第1 項前段、第11條前段、修正前第47條、
修正前第55條前段、第38條第1 項第2 款，判決如主文。
本案經檢察官馬凱蕙到庭執行職務。
中    華    民    國    95    年    9     月    26    日
                  刑事第十四庭  法  官  汪怡君
上列正本證明與原本無異。
如不服本判決，應於送達後十日內向本院提出上訴狀。
                                書記官  李郁禎
中    華    民    國    95    年    9     月    26    日
附錄本案論罪科刑法條全文：
毒品危害防制條例第10條
施用第一級毒品者，處六月以上五年以下有期徒刑。
施用第二級毒品者，處三年以下有期徒刑


司法院資訊處製作；財團法人民間司法改革基金會備份。
